【裁判字號】    99,聲再,13
【裁判日期】    991027
【裁判案由】    聲請再審
【裁判全文】
臺灣臺北地方法院民事裁定              99年度聲再字第13號
再審原告    甲○○
再審被告    臺灣土地銀行股份有限公司
法定代理人  乙○○
上列當事人間請求聲請再審事件，再審原告對於民國98年1月13
日本院臺北簡易庭97年度北簡字第33124號、98年6月4日本院98
年度簡抗字第1號、98年11月30日本院98年度審聲再字第23號、
99年4月30日本院99年度審聲再字第2號確定裁定，聲請再審，本
院裁定如下：
    主  文
再審之聲請駁回。
再審聲請費用新臺幣壹仟元由再審原告負擔。
    理  由
一、按對於確定裁定聲請再審之期間，依民事訴訟法第507條準
    用同法第500條第1、2項規定，應於30日之不變期間內提起
    。此30日不變期間，自判決確定時起算，判決於送達前確定
    者，自送達時起算；其再審之理由發生或知悉在後者，均自
    知悉時起算。但自判決確定後已逾5年者，不得提起。再審
    原告對於民國98年1月13日本院臺北簡易庭97年度北簡字第
    33124號、98年6月4日本院98年度簡抗字第1號、98年11月30
    日本院98年度審聲再字第23號民事確定裁定，提起抗告，已
    逾上開不變期間，故此部分再審原告聲請再審不合法，應予
    駁回。惟再審原告於99年5月6日收受本院99年度審聲再字第
    2號確定裁定，迄99年5月27日聲請本件再審，尚未逾上開不
    變期間，本院應予審酌，合先敘明。
二、本件聲請再審意旨略以：
  (一)再審原告不服本院98年度簡抗字第1號民事裁定，向本院聲
    請再審，經本院法官朱漢寶、蔡和憲、許純芳合議以98年度
    審聲再字第23號駁回再審之聲請；嗣再審原告又不服本院98
    年度審聲再字第23號民事裁定，再度向本院聲請再審，復經
    法官朱漢寶、黃柄縉、劉又菁以本院99年度審聲再字第2號
    駁回再審之聲請。依民事訴訟法第32條第7款及司法院大法
    官會議解釋第256號解釋理由書所載「對於再審確定終局判
    決及原確定終局判決又合併提起再審之訴者，僅參與再審確
    定終局判決之法官須迴避」，可知法官朱漢寶本應自行迴避
    本院99年度審聲再字第2號聲請再審事件，竟仍參與之，顯
    有違反民事訴訟法第496條第1項第4款「依法律或裁判應迴
    避之法官參與裁判者」之再審事由。
  (二)再審原告係針對再審被告過失誤解強制執行法第18條等侵權
    行為，提起本院97年度北簡字第33124號侵權行為損害賠償
    事件，此過失誤解法律之侵權行為，須待再審原告收到臺灣
    高等法院95年度上字第309號民事判決後才能得知，並據以
    對再審被告行使過失侵權行為損害賠償請求權，故臺灣高等
    法院95年度上字第309號民事判決之訴訟標的顯對本院97年
    度北簡字第33124號事件無既判力，法院應從實體上判斷再
    審原告之訴有無理由。惟本院簡易庭97年度北簡字第33124
    號、本院98年度簡抗字第1號民事裁定、本院98年度審聲再
    字第23號及99年度審聲再字第2號民事裁定，均認再審原告
    「前後兩案同依民法第184條第1項前段規定而為請求，即已
    有臺灣高等法院95年度上字第309號民事判決既判力之適用
    」，並依民事訴訟法第253條、第400條第1項、第249條第1
    項第7款駁回再審原告之訴，顯然違反最高法院39年度台上
    字第214號民事判例意旨「判決之既判力，係僅關於為確定
    判決之事實審言詞辯論終結時之狀態而生，故在確定判決事
    實審言詞辦論終結後所後生之事實，並不受其既判力之拘束
    」，而有民事訴訟法第496條第1項第1款「適用法規顯有錯
    誤」之再審事由，為此聲請再審等語。
  (三)並聲明：
  1.本院99年度審聲再字第2號民事裁定、本院98年度審聲再字
    第23號民事裁定、本院98年度簡抗字第1號民事裁定、本院
    簡易庭97年度北簡字第33124號民事裁定均廢棄。
  2.上開廢棄部分，發回本院臺北簡易庭。
三、按對於確定再審裁定向為裁定之原法院再聲請再審，該確定
    再審裁定並非此次再審程序之前審裁判，推事曾參與該確定
    再審裁定者，於此次再審程序執行職務，不得謂有民事訴訟
    法第32條第7款所定之迴避原因，最高法院76年度臺抗字第
    93號判決意旨可資參照。經查，再審原告主張朱漢寶法官為
    其原聲請再審事件（本院98年度審聲再字第23號）之承審法
    官，於再次聲請再審事件中（本院99年度審聲再字第2號）
    ，朱漢寶法官本應自行迴避，但其仍參與之，違反司法院大
    法官會議解釋第256號解釋理由書，而有民事訴訟法第496條
    第1項第4款「依法律或裁判應迴避之法官參與裁判者」之再
    審事由云云。惟揆諸前揭判例意旨，再審原告對於確定再審
    裁定（即本院98年度審聲再字第23號民事裁定）向為裁定之
    原法院再度聲請再審（即本院99年度審聲再字第2號民事裁
    定），該確定再審裁定並非此次再審程序之前審裁判，朱漢
    寶法官縱曾參與該確定再審裁定，於此次再審程序執行職務
    ，不得謂有民事訴訟法第32條第7款所定之迴避原因，且朱
    漢寶法官亦無依裁判應迴避之情形，故再審原告此部分之主
    張，洵非有據。
四、復按民事訴訟法第496條第1項第1款所謂適用法規顯有錯誤
    者，係指確定裁判所適用之法規顯然不合於法律規定，或與
    司法院現尚有效及大法官會議之解釋，或最高法院尚有效之
    判例顯然違反者，或消極的不適用法規，顯然影響判決者而
    言（司法院大法官會議解釋第177號、最高法院57年臺上字
    第1091號、60年臺再字第170號判例意旨參照）。經查，再
    審原告主張其係針對再審被告過失誤解強制執行法第18條等
    侵權行為，提起本院97年度北簡字第33124號侵權行為損害
    賠償事件，此過失誤解法律之侵權行為，須待再審原告收到
    臺灣高等法院95年度上字第309號民事判決後才能得知，並
    據以對再審被告行使過失侵權行為損害賠償請求權，故臺灣
    高等法院95年度上字第309號民事判決之訴訟標的顯對本院
    97年度北簡字第33124號事件無既判力，法院應從實體上判
    斷再審原告之訴有無理由，但本院99年度審聲再字第2號民
    事裁定仍誤認再審原告於本院簡易庭97年度北簡字第3312 4
    號及臺灣高等法院95年度上字第309號事件，同依民法第18
    4條第1項前段規定而為請求，應受臺灣高等法院95年度上字
    第309號民事判決既判力之適用，違反最高法院39年度台上
    字第214號民事判例意旨，而有民事訴訟法第496條第1項第1
    款適用法規顯有錯誤之再審事由云云。然查，臺灣高等法院
    95年度上字第309號民事判決係於95年8月15日宣判，而再審
    原告於97年8月11日方提起本院臺北簡易庭97年度北簡字第
    33124號民事訴訟，期間間隔將近兩年，訴訟標的均為民法
    第184條第1項前段侵權行為損害賠償，且再審原告指稱再審
    被告之過失侵權行為，並非於臺灣高等法院95年度上字第30
    9號民事判決事實審言詞辦論終結後所生之事實，故本院99
    年度審聲再字第2號民事裁定，以再審原告所提再審事由並
    不符合民事訴訟法第496條第1項第1款適用法規顯有錯誤，
    且未具體指摘原確定裁定有何違反民事訴訟法第253條、第
    400條第1項、第249條第1項第7款之情形，而裁定駁回再審
    原告之訴，其認事用法並無違誤。再審原告指摘上開裁定有
    違反民事訴訟法第496條第1項第1款之規定，顯無理由。
五、綜上所述，聲請人主張本院臺北簡易庭97年度北簡字第3312
    4號、本院98年度簡抗字第1號、本院98年度審聲再字第23號
    及本院99年度審聲再字第2號確定裁定均有民事訴訟法第496
    條第1項第1、4款之再審理由，據以聲請再審，一部為不合
    法，一部為無理由，均予駁回。
六、依民事訴訟法第507條、第502條第1項、第2項、第95條、第
    78條，裁定如主文。
中    華    民    國    99    年    10    月    27    日
                  民事第六庭    審判長法  官  傅中樂
                                      法  官  張文毓
                                      法  官  郭顏毓
以上正本係照原本作成。
本裁定不得抗告。
中    華    民    國    99    年    10    月    28    日
                                      書記官  林政彬

司法院資訊處製作；財團法人民間司法改革基金會備份。
